臺灣板橋地方法院交通事件裁定　　　　93年度交聲字第1628號
原處分機關　交通部公路總局臺北區監理所
異　議　人　甲○○
上列受處分人因違反道路交通管理處罰條例案件，對交通部公路
總局臺北區監理所於中華民國93年8 月16日以北監自裁字裁40-D
1A871951號所為之裁決處分（原舉發案號：桃園縣警察局92年4
月16日桃警局交字第D1A871951 號）不服而聲明異議，本院裁定
如下：
    主  文
原處分撤銷。
甲○○汽車所有人，因汽車駕駛人在多車道左轉彎，不先駛入內
側車道，處罰鍰銀元貳佰元即新臺幣陸佰元。又汽車所有人，因
汽車駕駛人駕駛汽車有違反道路交通管理處罰條例之行為，經交
通勤務警察制止時，不聽制止並拒絕停車接受稽查而逃逸，處罰
鍰新臺幣參仟元。
    理  由
一、原處分意旨略以：異議人即受處分人甲○○所有車牌號碼為
    5T-9455 號之自用小客車，於民國92年4 月16日9 時20分許
    行經桃66縣東西向快速道路口時，因在多車道左轉彎不先行
    駛入內側車道，且經警制止時不聽制止拒絕停車接受稽查而
    逃逸，為警逕行舉發，而依道路交通管理處罰條例第48條第
    4 款及同條例第60條第1 項之規定，合併裁處罰鍰新臺幣（
    下同）7,800 元。
二、聲明異議意旨略以：異議人即受處分人甲○○所有之上開自
    用小客車於舉發違規時間並未駛離臺北縣三峽鎮之住所，卻
    收到桃園警察所製之舉發通知單，且經伊調閱違規單發現，
    當時駕駛人辱罵員警，卻沒有被當場告發，亦未聯絡警網圍
    捕，著實令伊不解，況舉發通知單記載之違規行為係違規左
    轉，而裁決書確內載為違規右轉，前後不一，實難甘服，爰
    依法聲明異議，請求撤銷原處分，並為異議人不罰之諭知。
三、按「汽車駕駛人轉彎時，有左列情形之一者，處二百元以上
    六百元以下罰鍰：‧‧‧四在多車道右轉彎，不先駛入外側
    車道，或多車道左轉彎，不先駛入內側車道者。」、「汽車
    駕駛人，駕駛汽車有違反本條例之行為，經交通勤務警察或
    依法令執行交通稽查任務人員制止時，不聽制止或拒絕停車
    接受稽查而逃逸者，除按各該條規定處罰外，處新臺幣三千
    元以上六千元以下罰鍰。」，道路交通管理處罰條例第48條
    第4 款、第60條第1 項分別定有明文。次按「汽車駕駛人之
    行為有左列情形之一，當場不能或不宜攔截製單舉發者，得
    對汽車所有人逕行舉發處罰：四不服指揮稽查而逃逸，或聞
    消防車、救護車、警備車、工程救險車之警號不立即避讓。
    ‧‧‧」、「前項逕行舉發，應記明車輛牌照號碼、車型等
    可資辨明之資料，查明汽車所有人姓名或名稱、住址後，製
    單舉發處罰之。」，道路交通管理處罰條例第7 之2 條第1
    項、第4 款、第2 項亦規定甚明。
四、本件舉發機關桃園縣警察局大溪分局圳頂派出所以受處分人
    即異議人甲○○所有車牌號碼為5T-9455 號之自用小客車，
    於92年4 月16日9 時20分許行經桃66縣東西向快速道路口時
    ，有在多車道左轉彎不先行駛入內側車道，且經警制止時不
    聽制止拒絕停車接受稽查而逃逸等違規情事，而逕行舉發，
    俟原處分機關據以依道路交通管理處罰條例第48條第4 款及
    同條例第60條第1 項之規定，合併裁處罰鍰7,800 元，此有
    桃園縣警察局92年4 月16日桃警局交字第D1A871951 號舉發
    違反道路交通管理事件通知單及交通部公路總局臺北區監理
    所北監自裁字裁40-D1A 871951 號違反道路交通管理事件裁
    決書附卷可稽。
五、異議人雖否認有何違規行為，並以前開情詞置辯，惟查：
  (一)本件異議人所有車牌號碼為5T-9455 號之自用小客車前揭違
    規情事，業據證人即舉發員警乙○○到庭結證屬實。異議人
    雖以前開情詞置辯，惟證人乙○○在本院證稱：「當天早上
    9 點20分，我載路口指揮交通，臺112 甲線跟桃66交叉路口
    發生車禍，我的同事過去處理，我到現場幫忙指揮交通，發
    生車禍的原因是因為它們都是違規左轉，我到場指揮之後有
    一輛5T-9455 日產黑色自用小客車從最外側車道直接走到該
    交叉路口要左轉，因為它沒有依照規定，沒有先左轉到內側
    車道，我就當場以手勢制止他，駕駛人搖下車窗，我當場告
    訴他請他到下一個路口左轉，他回答我說：『我為什麼不能
    左轉』，我說因為他違規所以不能左轉，並告訴他如果要左
    轉我要告發他，結果他罵『幹，為什麼不能左轉』然後就加
    速左轉往桃66線往中山高方向逃逸。我就立刻記下車號、廠
    牌、顏色、駕駛人穿著、性別等資料，當場以無線電與同仁
    確認車籍資料無誤後，回到派出所之後再開罰單，當時還有
    其他同仁看到，我回派出所之後還有在工作記錄簿上作紀錄
    。」、「當時我們有三位員警，並有民眾在場，當時被辱罵
    之後我覺得自尊心受損，因此印象非常深刻，不可能記錯車
    號，而且由於回去查詢結果這輛車的車主是女性，與我當時
    所看到駕駛人為男性不相符，因此無法得知當時的駕駛人為
    何人，所以沒有就妨害公務部分移送三組。」等語，並提出
    92年4 月16日工作紀錄簿影本乙份為證。其對當時所見該車
    之違規情形及何以未就該名男姓駕駛人移送偵辦之緣由俱能
    證述綦詳，且於記下車號後尚與電腦車籍資料所查得之車型
    、廠牌及顏色特徵比對無誤後始據以舉發，並特將過程詳細
    載明於工作紀錄簿上，堪認已足排除證人誤記違規車輛資料
    之可能性。按交通警員製單舉發違反道路交通管理處罰條例
    所列之違規行為，係公務員基於職務上權力，依法就特定之
    具體事件所為具公法上效果之單方行政行為，基於公務員為
    公法上行為具有公信力之原則，該行政處分當可被推定為真
    正，本此公信原則，立法者乃賦予行政機關制定違反道路交
    通事件統一裁罰標準及處理細則，使執勤警員得當機處分以
    達其維護交通秩序、安全之行政目的。反之，若謂公務員一
    切行政行為均需預留證據以證其實，則國家行政勢必窒礙難
    行；況舉發員警即證人乙○○與異議人並無嫌隙，應無甘冒
    偽證罪刑責風險而設詞構陷異議人之理。而異議人所辯車輛
    於當時係在臺北縣三峽鎮住所云云，並未提出任何事證可佐
    ，復查無任何證據足資證明執勤員警有何捏造事實違法取締
    之不法情事，則執勤員警本其維護交通秩序、安全職責所為
    之舉發，自應受到合法、正確之推定。
  (二)又原處分機關裁決書舉發違規事實欄第一項，原誤引道路交
    通管理處罰條例第48條第4 款前段之條文而記載為「在多車
    道右轉彎，不先駛入外側車道」，嗣送達後發覺記載有誤而
    係舉發內容更正為「在多車道左轉彎不先行駛入內側車道」
    並再次送達，此有更正前後之裁決書及原處分機關移送書意
    見欄之記載可據。是以原載決書既僅係文字之誤植，自不影
    響及本件違規事實之認定。
  (三)綜上所述，本件事證明確，異議人上開車輛於前揭時地有在
    多車道左轉彎不先行駛入內側車道，且經警制止時不聽制止
    拒絕停車接受稽查而逃逸等違規情事，違反道路交通管理處
    罰條例第48條第4 款及同條例第60條第1 項之規定，已堪認
    定，自應依法裁罰。而本件既有不服指揮稽查而逃逸之情形
    ，已合於道路交通管理處罰條例第7 之2 條第1 項第1 款、
    第4 款、第2 項所定得為逕行舉發之情形，另異議人亦未於
    到案期限內指明行為人，自應依上開規定對汽車所有人即異
    議人逕行舉發及處罰。
六、原處分機關據以裁罰，固非無據，然其就上述兩項違規行為
    合併裁處罰鍰7,800 元，顯係就道路交通管理處罰條例第48
    條第4 款及同條例第60條第1 項所規定之處罰，均處以最高
    額之罰鍰。惟違反道路交通管理處罰條例行為之處罰，處罰
    機關於裁決前，應給予違規行為人陳述之機會；而處罰機關
    對於行為人到案陳述不服舉發者，應使用違反道路交通管理
    事件裁決書裁決之，違反道路交通管理事件統一裁罰基準及
    處理細則第40條、第41條第4 項分別定有明文。又依違反道
    路交通管理事件統一裁罰基準表之規定，就道路交通管理處
    罰條例所定各項違規事件之處罰，係依受處分人是否於期限
    內繳納或到案聽候裁決，或逾越應到案期限而繳納罰鍰或到
    案聽候裁決或逕行裁決之日數長短，分別定有高低不一之處
    罰金額，其中就於期限內到案聽候裁決之行為人，均規定處
    以各該條所定最低額之罰鍰。查本件原舉發機關指定之到案
    期限為92年5 月16日，此有上開舉發通知單可憑；而異議人
    於92年5 月7 日即已向原處分機關提出申訴，經原處分機關
    於92年5 月9 日以00-000-0-00006號函請原處分機關查處，
    此有該函在卷可稽。是以異議人已於指定期限內到案陳述不
    服舉發，已無疑義，縱原處分機關其後查證結果仍認舉發無
    誤，此時應即依違反道路交通管理事件統一裁罰基準及處理
    細則第41條第4 項之規定，使用違反道路交通管理事件裁決
    書裁決之（屬到案裁決而非未到案之逕行裁決），並無再次
    指定到案期限俟行為人未依限到案即為逕行裁決之權。本件
    異議人既已於指定到案期限內到案，依前述違反道路交通管
    理事件統一裁罰基準表之規定，自應處法定最低額之罰鍰。
    原處分機關未察，遽依逕行裁決之方式裁處最高額罰鍰，於
    法自有未合，是以異議人之異議雖無理由，然原處分既有可
    議，仍應由本院撤銷並自為適法裁罰，就違反道路交通管理
    處罰條例第48條第4 款部分處以罰鍰銀元二百元（即新臺幣
    六百元），就違反同條例第60條第1 項部分處以罰鍰3,000
    元，以期適法。末按本件係依道路交通管理處罰條例第7 之
    2 條第1 項第1 款、第4 款、第2 項之規定處罰汽車所有人
    ，故並不適用道路交通管理處罰條例第63條關於對汽車駕駛
    人違規記點之規定，附此敘明。
據上論結，應依道路交通案件處理辦法第20條前段，裁定如主文
。
中　　華　　民　　國　　94　　年　　2 　　月　　18　　日
                    交通法庭  法　官  楊  博  欽
以上正本證明與原本無異
如不服本裁定應於送達後5日內向本院提出抗告狀
                              書記官　曾  美  滋
中　　華　　民　　國　　94　　年　　2 　　月　　18　　日
